臺灣高等法院刑事判決
110年度上訴字第2912號
上  訴  人  
即  被  告  鍾承祐


選任辯護人  劉興峯律師
            閻道至律師
上列上訴人即被告因違反毒品危害防制條例等案件，不服臺灣士
林地方法院110年度原訴字第7號，中華民國110年6月17日第一審
判決（起訴案號：臺灣士林地方檢察署110年度偵字第4028號、
第4029號、第6511號、第6512號），提起上訴，本院判決如下：
    主  文
原判決關於鍾承佑部分撤銷。
鍾承祐共同運輸第二級毒品，處有期徒刑肆年。
扣案如附表編號一所示之物均沒收銷燬之；扣案如附表編號二、
三、四所示之物均沒收之。
    犯罪事實
一、鍾承祐（綽號柚子）、景宇凡（綽號有樂、遊樂，經於原審
    判決後，未上訴而確定）及真實姓名年籍不詳之成年人「徐
    元章」，均知悉大麻係屬毒品危害防制條例第2 條第2 項第
    2 款所列管之第二級毒品，未經許可不得運輸及持有，且屬
    行政院依懲治走私條例第2 條第3項授權公告「管制物品管
    制品項及管制方式」第1 點第3 款所列之管制進口物品，亦
    不得私運進口，竟與真實姓名年籍不詳自稱「Joseph Tan」
    之人，共同基於運輸第二級毒品及私運管制物品進口之犯意
    聯絡，於民國110 年1 月19日前某日，由「徐元章」以新臺
    幣（下同）200 萬元向「Joseph Tan 」之成年男子訂購2 
    公斤大麻（市價約330 萬元），並以6 萬元之代價，指示鍾
    承祐尋找收領大麻包裹之人頭收件人，鍾承祐遂以門號0000
    000000號手機聯絡不知情之陳泓瑋（業經臺灣士林地方檢察
    署為不起訴處分確定），代為介紹景宇凡為大麻包裹之人頭
    收件人，並以景宇凡之「臺北市○○區○○路0 段00號2 樓」之
    租屋處為收件地址，另要求景宇凡提供國民身分證照片及國
    民健保卡正本等資料供報關使用，待景宇凡收貨後，再與鍾
    承祐見面交付包裹，復由鍾承祐依指示交付予「徐元章」，
    景宇凡可得1 萬元報酬；「Joseph Tan」、「徐元章」則利
    用不知情之運送業者，以國際航空快捷包裹方式，於110 年
    1 月26日前某日，在紙箱內裝入第二級毒品大麻13包，夾藏
    在箱內之衣服、夾克、鞋子等物品內以為遮掩後，自美國加
    州裝箱運輸來臺，並載運至景宇凡提供之上開租屋地址。嗣
    財政部關務署臺北關松山分關人員於110 年1 月29日依法查
    驗，發現郵件包裹單號碼：CZ000000000US 號之包裹內共夾
    藏大麻13包（含包裝袋13包、驗前淨重合計1901.09 公克、
    驗餘淨重合計1901.06 公克，空包裝總重295.94公克），旋
    即扣案後轉由法務部調查局臺北市調查處，並將上開大麻13
    包送驗後初步檢驗結果含第二級毒品大麻成分，復於110 年
    2 月3 日15時許派送上開包裹，經確認景宇凡身分並完成簽
    收後，當場逮捕，後再由景宇凡與原先即有收受包裹之意之
    鍾承祐相約在臺北市○○區○○街000 號前交付包裹，於同日18
    時許，在該處逮捕鍾承祐，並扣得如附表所示之物，始循線
    查悉上情。
二、案經法務部調查局臺北市調查處及臺北市政府警察局大安分
    局報告臺灣士林地方檢察署（下稱士林地檢署）檢察官偵查
    起訴。
    理  由
壹、證據能力部分
一、被告以外之人於審判外之言詞或書面陳述，除法律有規定者
    外，不得作為證據，刑事訴訟法第159條第1項定有明文。又
    被告以外之人於審判外之陳述，雖不符刑事訴訟法第159條
    之1至第159條之4之規定，而經當事人於審判程序同意作為
    證據，法院審酌該言詞陳述或書面陳述作成時之情況，認為
    適當者，亦得為證據；當事人、代理人或辯護人於法院調查
    證據時，知有同法第159條第1項不得為證據之情形，而未於
    言詞辯論終結前聲明異議者，視為有前項之同意，刑事訴訟
    法第159條之5亦有明文。查本件檢察官、上訴人即被告鍾承
    祐（下稱被告）及其辯護人，於本院準備程序及審理時，就
    本院所認定犯罪事實而經調查採用之證據之證據能力均同意
    有證據能力、沒有意見，且於言詞辯論終結前，亦均未就證
    據能力部分予以爭執（見本院卷第69頁至第74頁、第147頁
    至第152頁、第223頁至第228頁），本院復審酌各該證據作
    成時之情況，尚無違法及證明力明顯過低之瑕疵，認以之作
    為證據應屬適當，揆諸上開規定，本件經調查之證據，均有
    證據能力。
二、至於本院所引之非供述證據部分，並無證據證明係公務員違
    法取得，亦無依法應排除其證據能力之情形，應有證據能力
    。
貳、實體方面
一、認定事實所憑之證據及理由
　㈠上開犯罪事實，業據被告於偵查中、原審審理時及本院審理
    時坦認不諱(見士林地檢署110 年度偵字第4028號偵查卷【
    下稱偵字第4028號偵查卷】㈠第11頁至第20頁、第87頁至第9
    9頁、第131頁至第137頁、原審卷第54頁、第156 頁、第211
    頁，本院卷第68頁、第230頁) ，核與證人曾郁翔、陳泓瑋
    、證人即同案被告景宇凡，分別於警詢、偵訊時大致相符(
    見士林地檢署110年度他字第622號偵查卷【下稱他字卷】第
    31頁至第34頁、110 年度偵字第6511號偵查卷【下稱偵字第
    6511號偵查卷】第45頁至第49頁、第51頁至第56頁，偵字第
    4028號偵查卷㈡第5 頁至第11頁、110年度偵字第4029號偵查
    卷【下稱偵字第4029號偵查卷】第7頁至第9頁、第11頁至第
    21頁) ，復有財政部關務署臺北關110 年1 月29日北松郵移
    字第1100100001號函暨所附其扣押貨物收據及搜索筆錄、包
    裹單據（郵件包裹單號碼：CZ000000000US ）、包裹及包裹
    內容物照片、被告與LINE暱稱簡體字「瑋」之人對話紀錄截
    圖、同案被告景宇凡與被告對話紀錄擷取照片、法務部調查
    局臺北市調查處搜索扣押筆錄、扣押物品收據、扣押物品目
    錄表、逕行搜索報告書、法務部調查局濫用藥物實驗室110 
    年3 月2 日調科壹字第11023001900 號鑑定書、同案被告景
    宇凡與LINE暱稱簡體字「瑋」之人對話紀錄截圖、扣案大麻
    13包及其他夾藏之衣服、鞋靴等扣案物品照片等件在卷可稽
    (見他字卷第6 頁至第18頁，偵字第4029號偵查卷第55頁至
    第63頁、第95頁至第135 頁、第137 頁至第157 頁，偵字第
    4028號偵查卷㈠第49頁至第57頁、第117 頁至第127 頁、第1
    75 頁至第187 頁、第209 頁至第210 頁、第223 頁，偵字
    第4028號偵查卷㈡第13頁至第15頁，110 年度偵字第6512號
    偵查卷【下稱偵字第6512號偵查卷】第127 頁至第129 頁) 
    ，足認被告上開任意性之自白核與事實相符，應堪信採。
　㈡本案事證明確，被告犯行堪以認定，應依法論科。
二、論罪科刑
  ㈠按大麻為毒品危害防制條例第2 條第2 項第2 款所稱之第二
    級毒品，亦為行政院依據懲治走私條例第2 條第3 項公告之
    「管制物品管制品項及管制方式」第1 點第3 款所管制進出
    口物品，自不得非法持有、運輸，且不限數量，均不得私運
    進出口。按運輸毒品罪之成立，並非以所運輸之毒品已運抵
    目的地為要件，區別既遂、未遂之依據，係以已否起運離開
    現場為準如已起運離開現場而進入運輸途中，即屬既遂，不
    以達到目的地為必要。而所稱「運輸毒品」行為，乃指自某
    地運送至他地而言，自國外運至國內，固屬之，於國內之甲
    地運至乙地，祇要在其犯罪計畫之內，亦同屬之。故於走私
    入境之情形，所謂之運輸行為，當自外國之某處起運，包含
    中間之出、入境（海關），迄至國內最後之收貨完成止，皆
    含括在內，不能割裂認為國內接貨階段，屬犯罪已經完成之
    事後幫助作為（最高法院107年度台上字第4452號判決意旨
    參照）。次按懲治走私條例第2 條第1 項之私運管制物品進
    口罪，係指未經許可，擅自將逾公告數額之管制物品，自他
    國或公海等地，私運進入我國境內而言，一經進入國境，其
    犯罪即屬完成。
　㈡查被告係在包裹運抵臺灣前，即與「徐元章」、「Joseph Ta
    n」達成共同運輸第二級毒品及私運管制物品進口之犯意聯
    絡，又「徐元章」向「Joseph Tan」訂購大麻後，以國際快
    遞方式由美國運輸進入我國境內，因已自美國起運，在入境
    後由財政部關務署臺北關查緝人員檢查發現上情，揆諸前開
    說明，本件運輸第二級毒品、走私管制物品之行為均已完成
    而既遂。是核被告所為，係犯毒品危害防制條例第4 條第2 
    項之運輸第二級毒品罪及懲治走私條例第2 條第1 項之私運
    管制物品進口罪。被告持有第二級毒品之低度行為為運輸之
    高度行為所吸收，不另論罪。
　㈢又共同正犯之成立，祇須具有犯意之聯絡，行為之分擔，既
    不問犯罪動機起於何人，亦不必每一階段犯行，均經參與；
    共同實施犯罪行為之人，在合同意思範圍內，各自分擔犯罪
    行為之一部，相互利用他人之行為，以達其犯罪之目的者，
    即應對於全部所發生之結果，共同負責；而刑法上之幫助犯
    ，固以幫助他人犯罪之意思而參與犯罪構成要件以外之行為
    而成立，惟所謂以幫助他人犯罪之意思而參與者，指其參與
    之原因，僅在助成他人犯罪之實現者而言，倘以合同之意思
    而參加犯罪，即係以自己犯罪之意思而參與，縱其所參與者
    為犯罪構成要件以外之行為，仍屬共同正犯，又所謂參與犯
    罪構成要件以外之行為者，指其所參與者非直接構成某種犯
    罪事實之內容，而僅係助成其犯罪事實實現之行為而言，苟
    已參與構成某種犯罪事實之一部，即屬分擔實施犯罪之行為
    ，雖僅以幫助他人犯罪之意思而參與，亦仍屬共同正犯（最
    高法院27年上字第1333號判例意旨參照）；又刑法之共同正
    犯，包括共謀共同正犯及實行共同正犯二者在內；祇須行為
    人有以共同犯罪之意思，參與共同犯罪計畫之擬定，互為利
    用他人實行犯罪構成要件之行為，完成其等犯罪計畫，即克
    當之，不以每一行為人均實際參與部分構成要件行為或分取
    犯罪利得為必要（最高法院96年度台上字第1882號判決要旨
    參照）。被告與「徐元章」、「Joseph Tan」、同案被告景
    宇凡間，就上開犯行有犯意聯絡及行為分擔，均為共同正犯
    。其等利用不知情之美國及我國成年運輸人員為前揭犯行，
    均為間接正犯。
　㈣被告私運管制進口之大麻來臺，係以一行為同時觸犯運輸第
    二級毒品、私運管制物品進口等罪名，為想像競合犯，依刑
    法第55條前段之規定，從一重以毒品危害防制條例第4 條第
    2 項運輸第二級毒品罪處斷。
　㈤被告就上揭犯行，業於偵查及歷次審判中均自白犯罪，應依
    毒品危害防制條例第17條第2 項規定減輕其刑。
  ㈥按毒品危害防制條例第17條第1 項規定所稱之「供出毒品來
    源，因而查獲其他正犯或共犯者」，係指犯罪行為人供出與
    「本案」毒品來源有關之其他正犯或共犯資料，使調查或偵
    查犯罪之公務員得據以對之發動調查或偵查程序，並因此而
    確實查獲其人、其犯行者，始足該當，倘僅具開始或移送偵
    查之有嫌疑而已，即與本條項所指之「查獲」不侔。又所謂
    確實查獲其人、其犯行者，雖不以達有罪認定之已無合理懷
    疑存在之程度為必要，必也至少已臻至起訴門檻（最高法院
    102 年度台上字第3494號、103 年度台上字第1005號判決意
    旨可資參照）。查被告雖供稱其毒品來源「徐元章」即為許
    原彰，然許原彰嗣迭經士林地檢署以110年度偵字第4027號
    、第4032號、第6511號、第6512號及110年度偵續字第164號
    、第165號、第166號為不起訴處分確定在案（見本院卷第49
    頁至第53頁、第175頁至第185頁），揆諸前開說明，自難認
    業已查獲其他正犯或共犯，而得依毒品危害防制條例第17條
    減輕其刑。
　㈦又刑之量定，為求個案裁判之妥當性，法律固賦予法院裁量
    權，但此項裁量權之行使，除應依刑法第57條規定，審酌行
    為人及其行為等一切情狀，為整體之評價，並應顧及比例原
    則與平等原則，使罪刑均衡，輕重得宜，以契合社會之法律
    感情。刑法第59條規定犯罪之情狀可憫恕者，得酌量減輕其
    刑，其所謂「犯罪之情狀」，與同法第57條規定科刑時應審
    酌之一切情狀，並非有截然不同之領域，於裁判上酌減其刑
    時，應就犯罪一切情狀，予以全盤考量，審酌其犯罪有無可
    憫恕之事由，以為判斷（最高法院95年度台上字第6157號判
    決意旨參照）。毒品危害防制條例第4 條第2 項之運輸第二
    級毒品罪之法定刑為「無期徒刑或7年以上有期徒刑，得併
    科新臺幣1500萬元以下罰金」，然同為運輸第二級毒品共犯
    之人，其原因動機不一，犯罪情節未必盡同，其運輸行為所
    造成危害社會之程度自屬有別，惟法律科處此類犯罪之法定
    最低本刑，不可謂之不重，是倘依其情狀處以相當之有期徒
    刑，即足以懲儆，並可達防衛社會之目的者，自非不可依客
    觀犯行與主觀惡性二者加以考量其情狀是否有可憫恕之處，
    適用刑法第59條規定酌量減輕其刑，期使個案裁判之量刑，
    能斟酌至當，符合比例原則（最高法院110年度台上字第581
    號判決意旨參照）。查被告共同參與本案運輸第二級毒品大
    麻犯行，且本案所運輸毒品之驗前淨重達1901.09 公克，數
    量甚多，固值非難，然其於到案後始終坦承犯行，且從本案
    犯罪分工以觀，亦非背後主謀籌畫或起意本案犯行之人，僅
    係貪圖小利，負責安排末端領取本案毒品包裹人員事宜，惡
    性尚非重大不赦，且本案所運輸之大麻為警及時查緝，未流
    入市面而造成實際危害，再衡以被告於偵查、審理中均有試
    圖供出毒品來源，配合檢察官偵辦，雖難認合於毒品危害防
    制條例第17條第1項減輕其刑之規定，已如前述，然可見其
    犯後態度，已有悔意，是本案縱經依前揭偵審自白規定減刑
    後量處本案法定最低刑度仍嫌過重，有情輕法重之情，爰依
    刑法第59條規定酌減其刑，併遞減之。
三、撤銷改判之理由　
  ㈠原審審理後認被告犯行事證明確，予以依法論科，固非無見
    。惟查：被告有前開依刑法第59條規定，應予減輕其刑之情
    由，原審未及審酌，難認允恰，是被告執此上訴，即非無由
    ，原審判決既有可議之處，即屬無可維持，應由本院予以撤
    銷改判。
　㈡爰以行為人之責任為基礎，審酌被告無視於政府反毒決心，
    明知第二級毒品大麻係屬法定之第二級毒品，戕害人民健康
    ，我國政府目前嚴格查禁，竟為貪圖一己私利而為本件犯行
    ，其等無視我國法規禁令，走私運輸大麻數量非微，如未及
    時查獲而流入市面，勢將加速毒品氾濫，對社會治安及國人
    身心健康之潛在危害甚鉅，犯罪情節非輕，其行為態樣之嚴
    重性及法益之侵害性非微，惟衡諸被告於本案之角色分工，
    屬於較為末端非屬核心角色，且所幸本案走私運輸之毒品尚
    未外流，犯罪所生危害尚非嚴重，且被告於偵查及審判中均
    坦承犯行，再衡以被告鍾承祐之素行，有本院被告前案紀錄
    表（見本院卷41頁至第46頁）在卷可憑，暨其等之犯罪動機
    、目的、手段，及被告自承高中肄業之智識程度，平時從事
    清潔工作，未婚、需扶養身體狀況不佳之母親之家庭、經濟
    、生活狀況（見本院卷第231頁）等一切情狀，量處如主文
    第2項所示之刑，以示懲儆。
四、沒收之說明
  ㈠扣案如附表編號1 所示之大麻13包，為本案被告運輸入臺而
    遭查獲之第二級毒品，驗餘淨重1901.06 公克，包裝總重29
    5.94公克，有法務部調查局臺北市調查處疑似毒品初步篩檢
    表及濫用藥物實驗室鑑定書可稽（見偵字第4028號偵查卷㈠
    第223 頁、他字卷第19頁）應依毒品危害防制條例第18條第
    1 項前段之規定，不問屬於犯罪行為人與否，均沒收銷燬之
    ，至鑑驗滅失之毒品部分，自無從為沒收銷燬之諭知。另就
    包裝毒品大麻所用之包裝袋，因與其內之毒品難以析離，仍
    會殘留微量之毒品，且無析離之實益，應與所包裝之毒品視
    為整體而併予沒收銷燬。
  ㈡扣案如附表編號2 、3 所示之行動電話，為被告用以聯繫運
    輸本案毒品之用，為被告於原審審理中所供承在卷（見原審
    卷第222 頁），而附表編號4記載本案郵件包裹單號碼之紙
    條，亦為被告本案犯罪所用之物，均應依毒品危害防制條例
    第19條第1 項規定，不問屬於犯罪行為人與否，均宣告沒收
    之。
　㈢至於扣案如附表編號5、編號6所示物品，難認與被告本案犯
    行有關，卷內亦無其他積極事證足證該等扣案物品確與本案
    具關連性，爰均不予宣告沒收。又被告尚未因本案犯行取得
    其等各自犯罪報酬，經被告供承在卷（見原審卷第222頁）
    ，衡諸本案被告尚未自同案被告景宇凡處取得毒品即遭查獲
    ，此外亦無其他證據證明被告業已取得犯罪所得，自不生沒
    收犯罪所得問題。另原審判決附表編號4 之行動電話，為同
    案被告景宇凡用以聯繫運輸本案毒品之用，為同案被告景宇
    凡於原審供認在卷（見原審卷第223 頁），此部分非關於被
    告部分，業經原審判決依毒品危害防制條例第19條第1 項規
    定，宣告沒收之，併此敘明。
據上論斷，應依刑事訴訟法第369條第1項前段、第364條、第299
條第1項前段，懲治走私條例第2 條第1 項，毒品危害防制條例
第4 條第2 項、第17條第2 項、第18條第1 項前段、第19條第1 
項，刑法第11條、第28條、第55條前段、第59條，判決如主文。
本案經檢察官陳貞卉提起公訴，檢察官陳玉華到庭執行職務。
中　　華　　民　　國　　111 　年　　5 　　月　　31　　日
                  刑事第三庭    審判長法　官  張惠立
                                      法　官  廖怡貞
                                      法　官  鄭昱仁
以上正本證明與原本無異。
如不服本判決，應於收受送達後20日內向本院提出上訴書狀，其
未敘述上訴之理由者並得於提起上訴後20日內向本院補提理由書
（均須按他造當事人之人數附繕本）「切勿逕送上級法院」。
                                      書記官  劉靜慧
中　　華　　民　　國　　111 　年　　6 　　月　　1 　　日
附錄：本案論罪科刑法條全文
毒品危害防制條例第4條
製造、運輸、販賣第一級毒品者，處死刑或無期徒刑；處無期徒
刑者，得併科新臺幣三千萬元以下罰金。
製造、運輸、販賣第二級毒品者，處無期徒刑或十年以上有期徒
刑，得併科新臺幣一千五百萬元以下罰金。
製造、運輸、販賣第三級毒品者，處七年以上有期徒刑，得併科
新臺幣一千萬元以下罰金。
製造、運輸、販賣第四級毒品者，處五年以上十二年以下有期徒
刑，得併科新臺幣五百萬元以下罰金。
製造、運輸、販賣專供製造或施用毒品之器具者，處一年以上七
年以下有期徒刑，得併科新臺幣一百五十萬元以下罰金。
前五項之未遂犯罰之。
懲治走私條例第2條
私運管制物品進口、出口者，處七年以下有期徒刑，得併科新臺
幣三百萬元以下罰金。
前項之未遂犯罰之。
第一項之管制物品，由行政院依下列各款規定公告其管制品項及
管制方式：
一、為防止犯罪必要，禁止易供或常供犯罪使用之特定器物進口
    、出口。
二、為維護金融秩序或交易安全必要，禁止偽造、變造之各種貨
    幣及有價證券進口、出口。
三、為維護國民健康必要，禁止、限制特定物品或來自特定地區
    之物品進口。
四、為維護國內農業產業發展必要，禁止、限制來自特定地區或
    一定數額以上之動植物及其產製品進口。
五、為遵守條約協定、履行國際義務必要，禁止、限制一定物品
    之進口、出口。
　　
附表：
編號 物品名稱 數量 備註（本院110度保字第1783號） 1 第二級毒品大麻 13包 （含包裝袋13包、驗前淨重合計1901.09 公克、驗餘淨重合計1901.06 公克，空包裝總重295.94公克），經法務部調查局濫用藥物實驗室鑑定後，均檢出第二級毒品大麻成分。 2 iPhone 6行動電話（IMEI碼：000000000000000號，內含門號0000000000號SIM 卡1 張） 1支 被告所有用以聯繫本案運輸第二級毒品大麻犯行所用之物。 3 iPhone6 Plus行動電話（IMEI碼：000000000000000號、00000000000000號，內含門號0000000000號SIM 卡1 張） 1支 被告所有用以聯繫本案運輸第二級毒品大麻犯行所用之物。 4 記載本案郵件包裹單紙條 1張 被告所有供本案運輸第二級毒品大麻犯行所用之物。 5 隨身小刀 1支 與本案無關 6 同案被告景宇凡身分證正反面影本 1張 與本案無關